【裁判字號】    97,簡上附民,5
【裁判日期】    970331
【裁判案由】    妨害名譽
【裁判全文】
臺灣高雄地方法院刑事附帶民事訴訟判決
原      告  甲○○
被      告  乙○○
上列被告因妨害名譽案件（本院96年度簡上字第953 號），經原
告提起附帶民事訴訟，請求損害賠償，本院判決如下：
    主  文
被告應給付原告新臺幣萬元及自民國九十七年二月十六日起至
清償日止，按週年利率百分之五計算之利息。
原告其餘之訴及假執行之聲請均駁回。
    事實及理由
一、原告主張：被告乙○○與原告之祖父田賢雄為鄰居舊識，而
    原告與祖父同住在高雄縣鳳山市○○路56附12號。於民國96
    年2 月13日下午4 時許，原告騎乘機車返回上址住處時，被
    告因許久未見原告，無法認出原告係鄰居田賢雄之孫女，因
    見原告牽機車進入上址大門，乃尾隨至該址門口詢問田賢雄
    該名女子（即原告）係何人，田賢雄答稱係其孫女後，被告
    即大聲嘲笑原告之身材，原告在屋內聽聞而氣憤不已，遂至
    被告住處敲門欲質問被告。嗣因未遇被告而返回上址住處後
    ，被告竟在原告上址住處前之不特定人得以共聞共見之場所
    ，以「幹你娘」、「臭雞巴」、「你娘給人幹」（閩南語）
    等足以貶損原告之名譽、人格及社會評價之言詞辱罵原告，
    造成原告名譽、人格受損，精神上受有極大痛苦，迄今仍須
    接受心理輔導，為此，爰依民法侵權行為法律關係，請求精
    神上之損害賠償等語。並聲明：(一)被告應給付原告新臺幣（
    下同）6 萬元及自起訴狀繕本送達翌日起至清償日止，按週
    年利率百分之5 計算之利息。(二)願供擔保請求宣告假執行。
    (三)訴訟費用由被告負擔。
二、被告則以：原告主張之事實，並非真實，自無賠償義務等語
    資為抗辯，並請求駁回原告之訴。
三、按附帶民事訴訟之判決，應以刑事訴訟判決所認定之事實為
    據，刑事訴訟法第500 條前段定有明文。本件原告主張被告
    有上開妨害其名譽之事實，業據本院96年度簡上字第953 號
    刑事判決判處被告拘役40日，減為拘役20日在案，有該判決
    在卷可稽。是原告主張之上開事實，堪認真實。
四、次按因故意或過失，不法侵害他人之權利者，負損害賠償責
    任；故意以背於善良風俗之方法，加損害於他人者亦同。不
    法侵害他人之身體、健康、名譽、自由、信用、隱私、貞操
    ，或不法侵害其他人格法益而情節重大者，被害人雖非財產
    上之損害，亦得請求賠償相當之金額，民法第184 條第1項
    、第195 條第1 項分別定有明文。查本件原告遭被告誹謗之
    犯罪事實，業經本院上開刑事判決認定無訛，是原告名譽權
    受被告不法侵害，精神上受有相當之痛苦，自堪認定。從而
    原告依前開民法侵權行為之法律關係，請求被告賠償因名譽
    權受侵害所受之精神上損害，核屬有據。
五、再按名譽被侵害者，關於非財產上之損害，加害人雖亦負賠
    償責任，但以相當之金額為限，民法第195 條第1 項定有明
    文，所謂相當，自應以實際加害情形與其名譽影響是否重大
    ，及被害者之身分地位與加害人經濟狀況等關係定之。且慰
    藉金之賠償須以人格權遭遇侵害，使精神上受有痛苦為必要
    ，其核給之標準固與財產上損害之計算不同，然非不可斟酌
    雙方身分資力與加害程度，及其他各種情形核定相當之數額
    （最高法院47年台上字第1221號、51年台上字第223 號判例
    意旨參照）。經查，原告目前無業準備重考，五專肄業；而
    被告為臺鐵退休人員，名下無不動產，退休金每月1 、2 萬
    元，國中畢業等情，業經兩造於本院言詞辯論時陳述在卷，
    並均不爭執（見本院97年3 月18日言詞辯論筆錄），堪信為
    真實。本院審酌各情，及原告與被告為鄰居，被告誹謗時間
    、次數、使用手段、原告名譽之損害及精神上痛苦之程度等
    一切情狀，認原告請求之慰撫金以3 萬元為適當。
六、又本件被告係於97年2 月15日收受本件附帶民事起狀繕本，
    亦有本院送達證書在卷可按。從而，原告本於侵權行為之法
    律關係，請求被告給付精神慰撫金之金額，於3 萬元及自起
    訴狀繕本送達之翌日即97年2 月16日起至清償日止，按週年
    利率百分之5 計算法定遲延利息範圍內，為有理由，應予准
    許；至逾此範圍之請求，並無理由，應予駁回。又本件係第
    一審刑事簡易判決案件上訴至地方法院合議庭時，原告始提
    起刑事附帶民事訴訟，而本件刑事判決部分既已不得上訴，
    附帶民事訴訟之判決自亦不得上訴，經本院判決後即告確定
    ，是原告陳明願供擔保請准宣告假執行，核無必要，應予駁
    回。
七、原告固聲明訴訟費由應由被告負擔，惟本件係刑事附帶民事
    訴訟，無庸徵收裁判費，且訴訟費用之核定屬法院職權事項
    ，故本件無庸就此而為准駁，附此敘明。
八、據上論結，本件原告之訴為一部有理由，一部無理由，應依
    刑事訴訟法第502 條第1 項、第2 項，判決如主文。
中    華    民    國    97    年    3     月    31    日
                  刑事第五庭  審判長法  官  黃建榮
                                    法  官  蘇揚旭
                                    法  官  李殷君
以上正本證明與原本無異。
不得上訴。
中    華    民    國    97    年    4     月    1     日
                                    書記官  陳昱良


司法院資訊處製作；財團法人民間司法改革基金會備份。
